臺灣板橋地方法院刑事判決　　　　　　　　　　　　九十一年度交易字第二七八號
　　公　訴　人　臺灣板橋地方法院檢察署檢察官
　　被　　　告　乙○○
右列被告因過失傷害案件，經檢察官提起公訴（九十一年度偵字第八五八七號），本
院判決如左：
    主  文
乙○○因過失傷害人，處有期徒刑肆月，如易科罰金，以參佰元折算壹日。
    事  實
一、乙○○於民國九十一年一月四日下午一時許，駕駛車牌號碼Ｔ二─七六五三號自
    用小客車，沿臺北縣板橋市○○路，往中正路方向行駛，途經該市○○路二十八
    號前之中間車道（按該路段為三線車道），欲右轉中山路時，應注意汽車行駛至
    交岔路口，同向二車道道路，欲右轉彎時，應距交岔路口三十公尺前換入外側車
    道或右轉車道，且超車時應於前車左側保持半公尺以上之間隔超過，駕駛人並應
    注意車前狀況，並隨時採取必要之安全措施，而依當時路況及其智識能力良好，
    又無不能注意之情形，乃竟疏未注意車前狀況及保持半公尺以上間隔超車，及於
    右轉時應先併入右側車道，竟仍強行於中間車道欲行右轉，而於超越在前行駛之
    由甲○○騎乘之ＵＴＱ─五七一號機車左側時，疏未保持半公尺以上之安全間隔
    ，即冒然超越，致其所駕小客車右車身刮擦甲○○機車之左前車頭處，甲○○因
    而人車倒地，造成甲○○因而受有左側脛骨粉碎性骨折之傷害。而乙○○於肇事
    後即先將甲○○送往板橋市中英醫院治療，於警員蔡國銓據報前往醫院處理尚不
    知係何人肇事時，即在場向其表示係其肇事而自首，進而接受本件裁判。
二、案經甲○○訴由臺北縣政府警察局海山分局報請臺灣板橋地方法院檢察署檢察官
    偵查起訴。
    理  由
一、訊據被告乙○○矢口否認有何上開犯行，辯稱伊係行駛上開交岔路口前右側車道
    欲行右轉時，突然聽到其小客車時後方有機車倒地摩擦地面之聲音，即行停車，
    伊係出於好心始將告訴人甲○○送往醫院治療，伊並未與告訴人機車發生擦撞，
    係告訴人自己摔倒云云，惟查上開事實，業據告訴人於偵查中及本院審理時迭次
    指訴歷歷，而被告於偵查中亦自承其當時確有蛇行超車之事實（見偵查卷第二十
    五頁），而依卷附警繪事故現場圖所示，肇事地點係臺北縣板橋市○○路與中山
    路交岔路口前之民權路二十八號，當地路段乃為三線車道，但現場因被告肇事後
    已行移置告訴人機車而無相關位置圖，而依告訴人機車之車損照片所示，告訴人
    機車左手把處及左前車頭之處有明顯刮擦痕，而被告小客車則於左側後視鏡有不
    明擦痕，亦有其小客車照片可按。而告訴人已迭次指稱係當時被告在中線車道強
    行超車右轉時右車身擦撞其車頭處等情，雖被告右後視鏡之不明擦痕，依告訴人
    所述並非與告訴人機車之擦撞點，而告訴人機車左手把之刮擦痕，應係倒地後刮
    地所造成，但被告於本院審理時亦自承其右側車身有很多輕微刮痕，雖辯稱並非
    與告訴人車禍造成，但依上開相關情節判斷，顯係被告強行在中間車道超車欲右
    轉時未保持安全間隔致其右車身與告訴人機車車頭發生輕微擦撞所造成甚明，所
    辯係告訴人自行摔倒，伊並未與告訴人機車發生擦撞云云，顯係諉卸之詞，自不
    足採。按汽車行駛至交岔路口，同向二車道道路，欲右轉彎時，應距交岔路口三
    十公尺前換入外側車道或右轉車道，且超車時應於前車左側保持半公尺以上之間
    隔超過，又駕駛人並應注意車前狀況，並隨時採取必要之安全措施，道路交通安
    全規則第一百零二條第一項第五款、第一百零一條第五款、第九十四條第三項分
    別定有明文，被告竟於中間車道超車欲行右轉致未保持安全間隔擦撞告訴人機車
    倒地，顯有疏未注意上開規定之處，而依當時路況良好及其智識能力，又無不能
    注意之情形，被告應注意且能注意而未注意，其顯有過失至為明顯。所辯伊並無
    過失云云，自不足採。而告訴人因本件車禍受有左側脛骨粉碎性骨折之傷害，有
    告訴人所提出之診斷證明書一紙在卷可憑，被告過失行為與告訴人之傷害間顯具
    有相當因果關係，從而本件事證已甚明確，被告犯行堪以認定。
二、核被告因駕駛之過失行為致告訴人受有傷害，所為係犯刑法第二百八十四條第一
    項前段之過失傷害人罪。又被告於肇事後先將告訴人送往板橋市中英醫院治療，
    於警員蔡國銓據報前往醫院處理尚不知係何人肇事時，即在場向其表示係其肇事
    ，已據告訴人於本院審理時供稱在案，其自首進而接受本件裁判，為對於未發覺
    之罪自首而受裁判，應依法減輕其刑。爰審酌本件車禍被告之過失程度、所生之
    危害、肇事後之態度不佳，仍未與告訴人達成和解賠償等一切情狀，判處如主文
    所示之刑，並諭知其易科罰金之折算標準示懲。
據上論斷，應依刑事訴訟法第二百九十九條第一項前段，刑法第二百八十四條第一項
前段、第六十二條前段、第四十一條第一項前段，罰金罰鍰提高標準條例第一條前段
、第二條，判決如主文。
本案經檢察官伍逸康到庭執行職務。
中      華      民      國      九十一      年      七      月  二十九  日
                              臺灣板橋地方法院交通法庭
                                      法  官  朱 耀 平
右正本證明與原本無異
如不服本判決應於送達後十日內向本院提出上訴狀
                                      書記官  黃 炎 煌
中      華      民      國      九十一      年      七      月  二十九  日
附錄本案論罪科刑法條全文：
刑法第二百八十四條
因過失傷害人者，處六月以下有期徒刑、拘役或五百元以下罰金。致重傷者，處一年
以下有期徒刑、拘役或五百元下罰金。
從事業務之人，因業務上之過失傷害人者，處一年以下有期徒刑、拘役或一千元以下
罰金。致重傷者，處三年以下有期徒刑、拘役或二千元以下罰金。
